【裁判字號】    98,交聲,462
【裁判日期】    980515
【裁判案由】    違反道路交通管理處罰條例聲明異議
【裁判全文】
臺灣士林地方法院交通事件裁定         98年度交聲字第462號
原處分機關  臺北市交通事件裁決所
異  議  人  甲○○
即受處分人
上列受處分人因違反道路交通管理處罰條例案件，對於臺北市交
通事件裁決所於民國98年3月30日所為之處分（原處分案號：北市
裁罰字第裁22-Z00000000號），聲明異議，本院裁定如下：
    主  文
原處分撤銷。
甲○○汽車駕駛人，汽車行駛於高速公路，未依規定使用路肩，
處罰鍰新臺幣伍仟元，並記違規點數壹點。
    理  由
一、按「汽車行駛於高速公路、快速公路或設站管制之道路，不
    遵使用限制、禁止、行車管制及管理事項之管制規則而有下
    列行為者，處汽車駕駛人新臺幣（下同）3,000 元以上6,00
    0 元以下罰鍰：…九未依規定使用路肩…。」，道路交通管
    理處罰條例第33條第1 項第9 款定有明文。
二、原處分意旨略以：異議人即受處分人甲○○於民國97年12月
    25 日 中午12時44分，駕駛其所有之車牌號碼5100-QU 號自
    用小客車，行經國道1 號高速公路北向24.8公里士林小直線
    ，因利用外側路肩超車行駛，經員警攔停，並以受處分人有
    「未依規定使用路肩」之違規行為，依違反道路交通管理處
    罰條例第33條第1 項第9 款及第63條第1 項第1 款，掣發內
    政部警政署國道公路警察局97年12月25日公警局交字第Z000
    00000 號舉發違反道路交通管理事件通知單予以舉發，而因
    受處分人拒絕簽收員警開立之舉發通知單，經員警在通知單
    上載明受處分人拒絕簽收之事由後，依違反道路交通管理事
    件統一裁罰基準及處理細則第11條第1 項第1 款規定，視為
    受處分人已經收受該通知單，嗣受處分人逾越舉發通知單上
    所載之應到案日期期限30日內向原處分機關提出申訴，經原
    處分機關函請舉發機關調查結果，仍認受處分人有上開違規
    行為，乃依前揭道路交通管理處罰條例第33條第1 項第9 款
    及違反道路交通管理事件統一裁罰基準表等規定，於98 年3
    月30日以北市裁罰字第裁22-Z00000000號裁決書裁處4,000
    元罰鍰，且依同條例第63條規定並予記受處分人違規點數1
    點。
三、聲明異議意旨略以：當日車流量大、車速緩慢，然受處分人
    並未行駛路肩，員警指控非事實，且未提出事證佐證，令人
    難以信服等語。
四、經查：
  (一)受處分人駕駛其所有車牌號碼5100-QU 號自小客車於上開時
    間、地點，未依規定使用路肩之違規事實，業據證人即舉發
    員警蔡家豪證述：當時其與另名員警開偵防車執行巡邏勤務
    ，其坐在副駕駛座，車輛位置大概在受處分人車輛後方約3
    、4 台車的距離，其先看到一台銀色BMW 自小客車（即受處
    分人之車輛）跨越車道線行駛路肩，往前直行跨越槽化線進
    入重慶北路匝道匯入處而進入車流，其等偵防車也尾隨該車
    切到路肩往前行駛，因重慶北路匝道匯入處往前行駛的路段
    已沒有路肩，其等一直到接近建國北路匝道前的路肩，才把
    受處分人攔下等語（見本院98年5 月8 日訊問筆錄第2 頁）
    ，並有繪製受處分人車輛違規行駛路線之照片1 張在卷可稽
    ，堪以認定。
  (二)受處分人雖辯以：伊當時是在二匝道交會處超車，並沒有行
    駛路肩等詞，然依前開證人蔡家豪所述，當時車流量非常大
    乙節，二匝道交會處車流匯集，車流量顯然更大，則衡之常
    情，用路人如欲超車實不可能利用匝道交會處且右側不斷有
    車流匯入之處進行超車？是證人蔡家豪前開所述受處分人行
    駛路肩後超車之行為等情，應較可採，受處分人前開辯解尚
    難採信。
  (三)受處分人雖又以無其他事證佐證置辯，然員警對於取締交通
    違規時是否拍照存證，要係取締方法之問題，尚非法定課罰
    之要件，不影響本件違規行為之認定。本件受處分人確有前
    開違規行為，業經論述如前，是受處分人尚不得以本件無採
    證照片即主張無違規事實。
五、綜上所述，本件事證明確，受處分人所辯並非可採，其確有
    駕駛上開車號自小客車，在前揭時間、地點未依規定使用路
    肩之違規行為。原處分機關依道路交通管理處罰條例第33條
    第1 項第9 款及第63條第1 項第1 款規定，裁處受處分人罰
    鍰4,000 元並記違規點數1 點，固非無見，然本件應到案日
    期為98年1 月9 日，有舉發單可參，且該日為星期五，並非
    休假日，受處分人遲至98年1 月11日始提出申訴，此為受處
    分人所自承（見本院訊問筆錄第2 頁），並有臺北市民e 點
    通網頁影本在卷可稽，顯然逾越應到案期限30日內，則原處
    分機關漏未依道路交通管理事件統一裁罰標準表加重處罰，
    自有未合，本件受處分人之聲明異議雖無理由，然原處分用
    法既有前揭可議之處，即屬無可維持，應由本院予以撤銷，
    另裁定如主文第2 項所示，以資適法。
據上論斷，應依道路交通案件處理辦法第20條前段，裁定如主文
。
中    華    民    國    98    年    5     月    15    日
                  交通法庭法  官  黎惠萍
以上正本證明與原本無異
如不服本裁定應於送達後5日內向本院提出抗告狀
                          書記官  林志忠
中    華    民    國    98    年    5     月    15    日


司法院資訊處製作；財團法人民間司法改革基金會備份。
